【裁判字號】    95,訴,1840
【裁判日期】    950830
【裁判案由】    大陸人民條例等
【裁判全文】
臺灣板橋地方法院刑事判決              95年度訴字第1840號
公  訴  人  臺灣板橋地方法院檢察署檢察官
被      告  戊○○
上列被告因違反臺灣地區與大陸地區人民關係條例等案件，經檢
察官提起公訴（95年度偵字第11942 號），被告於準備程序認罪
，本院以簡式審判程序判決如下：
    主  文
戊○○共同連續違反不得使大陸地區人民非法進入臺灣地區之規
定，處有期徒刑壹年貳月。緩刑年。
    事實及理由
一、按除被告所犯為死刑、無期徒刑、最輕本刑為三年以上有期
    徒刑之罪或高等法院管轄第一審案件者外，於第一次審判期
    日前之準備程序進行中，被告先就被訴事實為有罪之陳述時
    ，審判長得告知被告簡式審判程序之旨，並聽取當事人、代
    理人、辯護人及輔佐人之意見後，裁定進行簡式審判程序，
    刑事訴訟法第273 條之1 第1 項定有明文。經核本件被告戊○○所犯係死刑、無期徒刑、最輕本刑為三年以上有期徒刑
    以外之罪，其於準備程序中就被訴事實為有罪之陳述，經法
    官告知簡式審判程序之旨，並聽取公訴人、被告之意見後，
    本院爰依首揭規定，合議裁定由受命法官獨任進行簡式審判
    程序，合先敘明。
二、本件犯罪事實、證據，除被告戊○○復承本件原概括犯意，
    連續於民國93年2 月12日，持起訴書所載假結婚登記資料，
    再填具大陸地區人民進入臺灣地區旅行證申請書，向內政部
    警政署入出境管理局，申請大陸地區人民范玉秀來台探親，
    惟經入出境管理局以范玉秀前次來台從事與許可目的不符之
    活動而出境，不予許可，因而未果，此部分事實有上開申請
    書、大陸地區人民進入臺灣地區保證書、戶籍謄本、中華民
    國臺灣地區補出境申請書、不准狀況通知單、內政部警政署
    入出境管理局書函等影本附卷可稽，並經被告於本院審理時
    供認屬實等部分，應予補述外，餘均引用如附件檢察官起訴
    書之記載。
三、按臺灣地區與大陸地區人民關係條例第79條第1 項有關違反
    第15條第1 款規定之罰則，業於92年10月29日修正提高刑罰
    為處「一年以上七年以下有期徒刑，得併科新臺幣一百萬元
    以下罰金」，並自92年12月31日施行，本件被告戊○○其連
    續二次申請使大陸地區人民非法進入臺灣地區，最後一次行
    為係於93年2 月12日，即於上開規定修正施行之後，故其本
    件所為自應適用修正後之規定處斷。又本件被告戊○○行為
    後，94年1 月7 日修正、刪除之刑法第25條、第26條（有關
    一般未遂犯處罰效果之規定，改列於第25條第2 項後段）、
    第28條（將共同正犯條文「實施」一語，修正為「實行」，
    否認「陰謀共同正犯」、「預備共同正犯」）、第33條第5
    款（修正提高罰金最低額為新臺幣一千元以上，以百元計算
    之）、第55條（刪除牽連犯從一重處斷之規定）、第56條（
    刪除本條連續犯以一罪論之規定）、第74條（修正擴大緩刑
    適用範圍至過失犯，並增訂宣告緩刑時得為之必要命令事項
    及明訂緩刑效力不及於從刑、保安處分）等規定，業於95年
    7 月1 日生效施行，是經依同法第2 條規定綜合比較新舊法
    結果，被告本件所犯之罪，依修正後之上開規定處斷，並無
    有利，自仍應適用其行為時之舊法即94年1 月7 日修正施行
    前之刑法上開規定處斷。是核本件被告上開所為，係犯刑法
    第216 條、第214 條之行使使公務員登載不實公文書罪、臺
    灣地區與大陸地區人民關係條例第79條第1 項（含同條第4
    項之未遂犯）之使大陸地區人民非法進入臺灣地區罪。其上
    開所犯使公務員登載不實公文書之低度行為，應為其後行使
    之高度行為所吸收，不另論罪。又其上開所犯二次行使使公
    務員登載不實公文書、使大陸地區人民非法進入臺灣地區（
    第二次未遂）等犯行，均係時間緊接，所犯罪名相同，顯係
    出於概括之犯意反覆為之，均為連續犯，應各依修正前之刑
    法第56條規定以一罪論，並加重其刑。再被告上開所犯第一
    次之行使使公務員登載不實公文書、使大陸地區人民進入臺
    灣地區等犯行，與甲○○、武美貴間有犯意聯絡及行為分擔
    ，為共同正犯。另被告所犯上開二罪間，有方法結果之牽連
    關係，為牽連犯，應依修正前之刑法規定從一重之共同連續
    使大陸地區人民非法進入臺灣地區罪處斷。公訴意旨雖就被
    告所犯上揭補述之第二次使大陸地區人民范玉秀非法進入臺
    灣未遂部分，漏未敘及，惟此部分與其被訴有罪部分，有上
    述連續、牽連等裁判上一罪關係，為起訴效力所及，本院應
    併予論究。爰審酌被告犯罪之動機、目的、手段、所獲不法
    利益、所生危害及犯罪後態度等一切情狀，量處如主文所示
    之刑。又被告前未曾受有期徒刑以上刑之宣告，因一時失慮
    ，偶罹刑典，事後已坦承犯行，深具悔意，經此刑之宣告後
    ，應知警惕而無再犯之虞，本院因認暫不執行其刑為當，併
    依修正前之刑法規定予以宣告緩刑三年，用啟自新。
四、依刑事訴訟法第273 條之1 第1 項、299 條第1 項前段、第
    310 條之2 、第454 條，臺灣地區與大陸地區人民關係條例
    第79條第1 項，刑法第2 條第1 項前段、第11條前段、修正
    前之刑法第28條、第56條、刑法第216 條、第214 條、修正
    前之刑法第55條、第74條第1 款，罰金罰鍰提高標準條例第
    1 條前段，判決如主文。
五、如不服本判決，得自收受送達之日起10日內向本院提出上訴
    狀（須附繕本）。
本案經檢察官靳開聖到庭執行職務
中    華    民    國    95    年    8     月    30    日
                      刑事第六庭  法  官  彭  全  曄
以上正本證明與原本無異。
                                  書記官  吳  詩  琳
中    華    民    國    95    年    8     月    30    日
附錄本案論罪科刑法條全文：
臺灣地區與大陸地區人民關係條例第15條
（禁止行為）
下列行為不得為之：
一  使大陸地區人民非法進入臺灣地區。
二  明知臺灣地區人民未經許可，而招攬使之進入大陸地區。
三  使大陸地區人民在臺灣地區從事未經許可或與許可目的不符
    之活動。
四  僱用或留用大陸地區人民在臺灣地區從事未經許可或與許可
    範圍不符之工作。
五  居間介紹他人為前款之行為。
臺灣地區與大陸地區人民關係條例第79條
（罰則）
違反第 15 條第 1 款規定者，處 1 年以上 7 年以下有期徒刑，
得併科新臺幣一百萬元以下罰金。
意圖營利而犯前項之罪者，處 3 年以上 10 年以下有期徒刑，得
併科新臺幣五百萬元以下罰金。
前二項之首謀者，處 5 年以上有期徒刑，得併科新臺幣一千萬元
以下罰金。
前三項之未遂犯罰之。
中華民國船舶、航空器或其他運輸工具所有人、營運人或船長、
機長、其他運輸工具駕駛人違反第15條第1 款規定者，主管機關
得處該中華民國船舶、航空器或其他運輸工具一定期間之停航，
或廢止其有關證照，並得停止或廢止該船長、機長或駕駛人之職
業證照或資格。
中華民國船舶、航空器或其他運輸工具所有人，有第 1 項至第 4
項之行為或因其故意、重大過失致使第三人以其船舶、航空器或
其他運輸工具從事第1 項至第4 項之行為，且該行為係以運送大
陸地區人民非法進入臺灣地區為主要目的者，主管機關得沒入該
船舶、航空器或其他運輸工具。所有人明知該船舶、航空器或其
他運輸工具得沒入，為規避沒入之裁處而取得所有權者，亦同。
前項情形，如該船舶、航空器或其他運輸工具無相關主管機關得
予沒入時，得由查獲機關沒入之。
中華民國刑法第214條
（使公務員登載不實罪）
明知為不實之事項，而使公務員登載於職務上所掌之公文書，足
以生損害於公眾或他人者，處3 年以下有期徒刑、拘役或5 百元
以下罰金。
中華民國刑法第216條
（行使偽造變造或登載不實之文書罪）
行使第 210 條至第 215 條之文書者，依偽造、變造文書或登載
不實事項或使登載不實事項之規定處斷。
--------------------------------------------------------
附件：
┌──────────────────────────────────┐
│臺灣板橋地方法院檢察署檢察官起訴書                                  │
│                                     95年度偵字第11941號            │
│                                     95年度偵字第11942號            │
│                                     95年度偵字第11943號            │
│    被      告  甲○○  男  46歲（民國○○年○月○日生）                │
│                        住嘉義市○區○○街218號之3                  │
│                        國民身分證統一編號：Ｚ000000000號            │
│                戊○○  男  54歲（民國○○年○月○○日生）               │
│                        住臺北縣板橋市○○街29巷15號                │
│                        國民身分證統一編號：Ｚ000000000號            │
│                丙○○  女  44歲（民國○○年○月○日生）                │
│                        住臺北縣中和市○○路124巷10之1號            │
│                        居臺北縣中和市○○街215巷26號4樓            │
│                        之3                                         │
│                        國民身分證統一編號：Ｚ000000000號            │
│                丁○○  女  52歲（民國○○年○月○○日生）               │
│                        住臺北縣樹林市○○路1巷186之2號9            │
│                        樓                                          │
│                        國民身分證統一編號：Ｚ000000000號            │
│                己○○  男  52歲（民國○○年○月○○日生）               │
│                        住臺北縣樹林市○○路185號2樓                │
│                        國民身分證統一編號：Ｚ000000000號            │
│上列被告等因偽造文書等案件，已經偵查終結，認應提起公訴，            │
│茲將犯罪事實及證據並所犯法條分敘如下：                              │
│        犯罪事實                                                    │
│一、甲○○、武美貴（所涉偽造文書案件，另案偵辦中）明知葉            │
│    茂華、丙○○、丁○○、己○○與大陸地區人民范玉秀、林            │
│    本安、馮尚耕、吳貴英並無結婚之真意，僅欲以結婚為手段            │
│    ，方便引進大陸地區人民來臺工作，竟與戊○○、丙○○、            │
│    丁○○、己○○共同基於使大陸地區人民非法入境臺灣地區            │
│    及共同基於行使使公務員登載不實公文書之概括犯意聯絡，            │
│    約定由戊○○、丙○○、丁○○、己○○赴大陸地區與上開            │
│    大陸地區人民假結婚，並代為申請來臺，即可獲得附表所示            │
│    之酬勞，戊○○即於民國92年6月24日在大陸地區福建省南             │
│    平市、丙○○於同年7月2日在大陸地區福建省福州市、楊玉            │
│    味於同年8月18日、己○○於同年8月19日在大陸福建省寧德            │
│    市，分別與大陸地區人民范玉秀、林本安、馮尚耕、吳貴英            │
│    辦理結婚手續，取得結婚公證書後，再於附表所示時間，前            │
│    往附表所示之戶政事務所，填具「結婚登記申請書」而申辦            │
│    結婚登記，使該戶政事務所不知情之公務員，將戊○○、許            │
│    惠真、丁○○、己○○與大陸地區人民范玉秀、林本安、馮            │
│    尚耕、吳貴英結婚之不實事項，登載於職務上所掌管之戶政            │
│    登記資料公文書上，足生損害於戶政機關對於戶籍登記管理            │
│    之正確性。戊○○、丙○○、丁○○、己○○取得結婚之戶            │
│    籍登記後，即於附表所示時間，持戶籍謄本、保證書、財團            │
│    法人海峽交流基金會海基會之證明及大陸地區之結婚公證書            │
│    等文件，至內政部警政署入出境管理局，填具大陸地區人民            │
│    進入臺灣地區旅行證申請書，以來臺探親為由，向內政部警            │
│    政署入出境管理局申請核發范玉秀、林本安、馮尚耕、吳貴            │
│    英等大陸人士之「中華民國臺灣地區旅行證」，使主管該證            │
│    照核發之公務員將該等不實之事項，登載於職務上所掌管之            │
│    入出境管制證件上，並分別發給范玉秀、林本安、馮尚耕、            │
│    吳貴英「中華民國臺灣地區旅行證」以進入臺灣地區，足以            │
│    生損害於入出境機關對於入出境資料管理之正確性。范玉秀            │
│    、林本安、馮尚耕、吳貴英並分別於同年9月4日、同年月25            │
│    日、同年12月14日、同年11月入境臺灣。                            │
│二、案經臺北市政府警察局士林分局報告臺灣士林地方法院檢察            │
│    署檢察官呈請臺灣高等法院檢察署檢察長令轉本署偵辦。              │
│        證據並所犯法條                                              │
│一、證據清單及待證事實：                                            │
│    ┌───┬────────┬───────────┐            │
│    │編  號│  證據名稱      │待證事實              │            │
│    ├───┼────────┼───────────┤            │
│    │  一  │被告甲○○之自白│上開所有犯罪事實。    │            │
│    ├───┼────────┼───────────┤            │
│    │  二  │被告戊○○之供述│於92年4月間與自稱「武 │            │
│    │      │                │小姐」（即武美貴）之女│            │
│    │      │                │子聯絡後，以新臺幣（下│            │
│    │      │                │同）6萬元代價與大陸地 │            │
│    │      │                │區人民范玉秀假結婚，並│            │
│    │      │                │申請范玉秀來臺之事實。│            │
│    ├───┼────────┼───────────┤            │
│    │  三  │被告丙○○之供述│於92年間與自稱「武小姐│            │
│    │      │                │」（即武美貴）之女子聯│            │
│    │      │                │絡後，以3萬5,000元之代│            │
│    │      │                │價與大陸地區人民林本安│            │
│    │      │                │假結婚，並申請林本安來│            │
│    │      │                │臺而未同住之事實。    │            │
│    ├───┼────────┼───────────┤            │
│    │  四  │被告丁○○之自白│於92年間與自稱「武小姐│            │
│    │      │                │」（即武美貴）之女子聯│            │
│    │      │                │絡後，以2萬元之代價與 │            │
│    │      │                │大陸地區人民馮尚耕假結│            │
│    │      │                │婚，並申請馮尚耕來臺而│            │
│    │      │                │未同住之事實。        │            │
│    ├───┼────────┼───────────┤            │
│    │  五  │被告己○○之自白│於92年間與自稱「武小姐│            │
│    │      │                │」（即武美貴）之女子聯│            │
│    │      │                │絡後，以4萬元之代價與 │            │
│    │      │                │大陸地區人民吳貴英假結│            │
│    │      │                │婚，並申請吳貴英來臺而│            │
│    │      │                │未同住之事實。        │            │
│    ├───┼────────┼───────────┤            │
│    │  六  │證人李雄彰之證詞│被告甲○○自91年9月21 │            │
│    │      │                │日起即從事如附表之假結│            │
│    │      │                │婚犯罪事實。          │            │
│    ├───┼────────┼───────────┤            │
│    │  七  │被告戊○○、許惠│被告戊○○、丙○○、楊│            │
│    │      │真、丁○○、賴添│玉味、己○○於附表所示│            │
│    │      │福之戶籍謄本、結│時地辦理假結婚戶籍登記│            │
│    │      │婚登記申請書各1 │之事實。              │            │
│    │      │份              │                      │            │
│    ├───┼────────┼───────────┤            │
│    │  八  │大陸地區人民范玉│大陸地區人民范玉秀、林│            │
│    │      │秀、林本安、馮尚│本安、馮尚耕假結婚入境│            │
│    │      │耕之入出國日期證│臺灣地區之事實。      │            │
│    │      │明書各1紙       │                      │            │
│    ├───┼────────┼───────────┤            │
│    │  九  │被告戊○○、許惠│被告戊○○、丙○○、楊│            │
│    │      │真、丁○○、賴添│玉味、己○○於假結婚後│            │
│    │      │福所申請之大陸地│以不實之探親事由申請大│            │
│    │      │區人民進入臺灣地│陸地區人民入境臺灣地區│            │
│    │      │區旅行證申請書、│之事實。              │            │
│    │      │大陸地區人民進入│                      │            │
│    │      │臺灣地區保證書、│                      │            │
│    │      │戶籍謄本、結婚公│                      │            │
│    │      │證書、海基會證明│                      │            │
│    │      │書數件附卷      │                      │            │
│    └───┴────────┴───────────┘          ┌┘
│二、按臺灣地區與大陸地區人民關係條例第79條第1項，處罰違           │
│    反同條例第15條第1款所規定之使大陸地區人民非法進入臺           │
│    灣地區罪，凡非經合法手續進入者，均包括之，自不以偷渡          │
│    進入者為限，最高法院著有90年度臺上字第3180號判決意旨          │
│    可資參照。核被告甲○○、戊○○、丙○○、丁○○、賴添          │
│    福所為，均係違反臺灣地區與大陸地區人民關係條例第79條          │
│    第1項、第15條第1款之使大陸地區人民非法進入臺灣地區罪          │
│    及刑法第216條、第214條之行使使公務員登載不實文書罪嫌          │
│    。被告甲○○、戊○○、丙○○、丁○○、己○○就上開犯          │
│    行，有犯意聯絡及行為分擔，請論以共同正犯。被告等使公          │
│    務員為不實之登載後，復持該登載不實之公文書行使，該使          │
│    公務員登載不實之低度行為，為行使使公務員登載不實公文          │
│    書之高度行為所吸收，不另論罪。被告甲○○先後多次使大          │
│    陸地區人民非法進入臺灣地區行為，並與被告戊○○、許惠          │
│    真、丁○○、己○○多次行使使公務員登載不實之文書之行          │
│    為，時間緊接，所犯均係構成犯罪要件相同之罪，顯係基於          │
│    概括犯意為之，請均依連續犯規定論處，並依法加重其刑。          │
│    又被告等所犯上開2罪間，有方法結果之牽連關係，請依刑           │
│    法第55條之規定，從一重之連續使大陸地區人民非法進入臺          │
│    灣地區罪處斷。                                                │
│三、依刑事訴訟法第251條第1項提起公訴。                            │
│    此  致                                                        │
│臺灣板橋地方法院                                                  │
│                                                                  │
│中    華    民    國    95    年    5     月    30    日          │
│                                                                  │
│                              檢察官  乙○○                      │
│上正本證明與原本無異                                              │
│                                                                  │
│中    華    民    國    95    年    6     月    8     日          │
│                                                                  │
│                              書記官  鄭木源                      │
│附錄本案所犯法條全文                                              │
│                                                                  │
│臺灣地區與大陸地區人民關係條例第79條                              │
│（罰則）                                                          │
│違反第15條第1款規定者，處1年以上7年以下有期徒刑，得併科           │
│新臺幣一百萬元以下罰金。                                          │
│意圖營利而犯前項之罪者，處3年以上10年以下有期徒刑，得併           │
│科新臺幣五百萬元以下罰金。                                        │
│前二項之首謀者，處5年以上有期徒刑，得併科新臺幣一千萬元           │
│以下罰金。                                                        │
│前三項之未遂犯罰之。                                              │
│中華民國船舶、航空器或其他運輸工具所有人、營運人或船長、          │
│機長、其他運輸工具駕駛人違反第15條第1款規定者，主管機關           │
│得處該中華民國船舶、航空器或其他運輸工具一定期間之停航，          │
│或廢止其有關證照，並得停止或廢止該船長、機長或駕駛人之職          │
│業證照或資格。                                                    │
│中華民國船舶、航空器或其他運輸工具所有人，有第1項至第4項          │
│之行為或因其故意、重大過失致使第三人以其船舶、航空器或其          │
│他運輸工具從事第1項至第4項之行為，且該行為係以運送大陸地          │
│區人民非法進入臺灣地區為主要目的者，主管機關得沒入該船舶          │
│、航空器或其他運輸工具。所有人明知該船舶、航空器或其他運          │
│輸工具得沒入，為規避沒入之裁處而取得所有權者，亦同。              │
│前項情形，如該船舶、航空器或其他運輸工具無相關主管機關得          │
│予沒入時，得由查獲機關沒入之。                                    │
│                                                                  │
│臺灣地區與大陸地區人民關係條例第15條                              │
│（禁止行為）                                                      │
│下列行為不得為之：                                                │
│一  使大陸地區人民非法進入臺灣地區。                              │
│二  明知臺灣地區人民未經許可，而招攬使之進入大陸地區。            │
│三  使大陸地區人民在臺灣地區從事未經許可或與許可目的不符          │
│     之活動。                                                     │
│四  僱用或留用大陸地區人民在臺灣地區從事未經許可或與許可          │
│     範圍不符之工作。                                             │
│五  居間介紹他人為前款之行為。                                    │
│                                                                  │
│中華民國刑法第216條                                               │
│(行使偽造變造或登載不實之文書罪)                                  │
│行使第210條至第215條之文書者，依偽造、變造文書或登載不實          │
│事項或使登載不實事項之規定處斷。                                  │
│                                                                  │
│中華民國刑法第214條                                               │
│(使公務員登載不實罪)                                              │
│明知為不實之事項，而使公務員登載於職務上所掌之公文書，足          │
│以生損害於公眾或他人者，處3年以下有期徒刑、拘役或500 元           │
│以下罰金。                                                        │
│                                                                  │
│                                                                  │
│附表：                                                            │
│┌──┬───┬────┬────┬────┬────┬────┐│
││編號│被告  │辦理假結│犯罪代價│申請戶籍│申請大陸│大陸地區││
││    │      │婚之大陸│        │登記之時│地區人民│人民入境││
││    │      │地區人民│        │、地    │旅行證時│臺灣時間││
││    │      │        │        │        │間      │        ││
│├──┼───┼────┼────┼────┼────┼────┤│
││ 一 │戊○○│范玉秀  │6萬元   │92年7月 │不詳    │92年9月4││
││    │      │        │        │11日至臺│        │日      ││
││    │      │        │        │北縣板橋│        │        ││
││    │      │        │        │第二戶政│        │        ││
││    │      │        │        │事務所  │        │        ││
│├──┼───┼────┼────┼────┼────┼────┤│
││ 二 │丙○○│林本安  │3萬5,000│92年7月 │92年7月 │92年9月 ││
││    │      │        │元      │23日至臺│28日    │25日    ││
││    │      │        │        │北縣中和│        │        ││
││    │      │        │        │市戶政事│        │        ││
││    │      │        │        │務所    │        │        ││
│├──┼───┼────┼────┼────┼────┼────┤│
││ 三 │丁○○│馮尚耕  │2萬元   │92年9月2│92年9月 │92年12月││
││    │      │        │        │日至臺北│16日    │14日    ││
││    │      │        │        │縣樹林市│        │        ││
││    │      │        │        │戶政事務│        │        ││
││    │      │        │        │所      │        │        ││
│├──┼───┼────┼────┼────┼────┼────┤│
││ 四 │己○○│吳貴英  │4萬元   │92年9月 │92年10月│不詳    ││
││    │      │        │        │25日至臺│2日     │        ││
││    │      │        │        │北縣樹林│        │        ││
││    │      │        │        │市戶政事│        │        ││
││    │      │        │        │務所    │        │        ││
│└──┴───┴────┴────┴────┴────┴────┘│
│                                                                ┌┘
└────────────────────────────────┘


司法院資訊處製作；財團法人民間司法改革基金會備份。
